【裁判字號】    99,抗,227
【裁判日期】    990316
【裁判案由】    假處分
【裁判全文】
臺灣高等法院民事裁定                   99年度抗字第227號
抗  告  人  甲○○
抗告人因與相對人乙○○○間清償債務事件聲請假處分，抗告人
對於中華民國99年1月13日臺灣士林地方法院99年度裁全字第5號
所為裁定提起抗告，本院裁定如下：
    主  文
抗告駁回。
抗告訴訟費用由抗告人負擔。
    理  由
一、抗告人聲請及抗告意旨略以：台北市○○區市○路一小段第
    52號土地（下稱系爭土地）原為訴外人即抗告人祖母周李秀
    英所有，周李秀英於民國80、81年間與其他地主及德利開發
    股份有限公司共同參與合建，因考量系爭土地上之建物為舊
    屋，系爭土地全部應有部分均可適用自用住宅優惠稅率，如
    於拆除舊屋前將土地先行過戶與他人對周李秀英較有利。周
    李秀英生前欲將其名下財產全由抗告人繼承，當時抗告人尚
    在國外留學，受限於兵役法無法返國，周李秀英遂於81 年6
    月間與相對人商議，將系爭土地應有部分553/10000借名登
    記為相對人所有，但系爭土地新核發之所有權權狀由周李秀
    英保管，地上建物仍由周李秀英繼續使用、收益，歷年之地
    價稅亦由周李秀英繳納，足證有借名登記之事實。周李秀英
    過世後，抗告人履次要求相對人過戶回來，皆未獲置理。頃
    聞相對人近日尋找買主欲將系爭土地應有部分脫手，抗告人
    恐日後有不能執行或甚難執行之虞，為此聲明願供擔保請准
    宣告假處分，於本案判決確定前禁止相對人就系爭土地應有
    部分為移轉、抵押、出租或其他處分行為。
二、相對人則以：周李秀英係將系爭土地應有部分贈與相對人，
    並無借名登記之事，且抗告人亦未釋明本件有假處分之原因
    存在，抗告人之聲請為無理由，不應准許等語置辯。
三、按假扣押，非有日後不能強制執行或甚難執行之虞者，不得
    為之；又請求及假扣押之原因，應釋明之；前項釋明如有不
    足，而債權人陳明願供擔保或法院認為適當者，法院得定相
    當之擔保，命供擔保後為假扣押。（民事訴訟法第523條第1
    項、第526條1、2項）。即假扣押之聲請人須就請求及假扣
    押之原因，釋明之，若有不足，而債權人陳明願供擔保或法
    院認為適當者，法院始得定相當之擔保，命供擔保後為假扣
    押。（最高法院94台抗字第1118號裁定參照）。新修正民事
    訴訟法第526條第2項，已將「債權人雖未為前項釋明，如就
    債務人所應受之損害已供法院所定之擔保者，得命為假扣押
    」之規定，修正為「前項釋明如有不足，而債權人陳明願供
    擔保或法院認為適當者，法院得定相當之擔保，命供擔保後
    為假扣押」，以與同條第1項規定「請求及假扣押之原因，
    應釋明之」相呼應。是請求及假扣押之原因，債權人如未先
    為釋明，縱就債務人所應受之損害供法院所定之擔保者，亦
    不得命為假扣押，必因釋明而有不足，並經債權人陳明願供
    擔保或法院認為適當者，始得命供擔保後為假扣押。（最高
    法院94年度台抗字第156號裁判參照）。而關於假扣押之規
    定，於假處分準用之。民事訴訟法第533條本文亦定有明文
    。民事訴訟法第523條所稱之「日後甚難執行之虞」，除指
    如債務人將移住遠方、逃匿或應在外國為強制執行之類者外
    ，尚應包括債務人將其財產外移至為我國現時司法權效力所
    不及之大陸地區，致其在我國之財產有不足為強制執行之虞
    等情形在內（最高法院95年台抗字第386號裁定參照）。本
    件原法院係以抗告人未就假處分之原因為釋明為由駁回抗告
    人之聲請，抗告人抗告後，仍執前提出於原法院之刑事偽造
    有價證券案件之偵、審筆錄及土地增值稅申報書等資料，主
    張就假處分之原因已為釋明，並補陳抗告人無法預知相對人
    有何移轉、抵押、出租或其他處分之可能。查，前揭資料充
    其量係抗告人就「請求」原因之釋明，難認對假處分之原因
    有何釋明，抗告人既未就假處分原因為釋明，相對人抗辯抗
    告人欲以假處分程序作為迫使相對人與之談和之手段，即非
    無據。從而，抗告意旨指摘原裁定不當，求予廢棄，為無理
    由，應予駁回。
四、據上論結，本件抗告為無理由，裁定如主文。
中    華    民    國    99    年     3    月    16    日
                    民事第二庭
                        審判長法  官  吳謙仁
                              法  官  黃莉雲
                              法  官  蘇瑞華
正本係照原本作成。
本裁定除以適用法規顯有錯誤為理由外，不得再抗告。如提起再
抗告，應於收受後10日內委任律師為代理人向本院提出再抗告狀
。並繳納再抗告費新台幣１千元。
中    華    民    國    99    年    3     月    17    日
                              書記官  賴以真

司法院資訊處製作；財團法人民間司法改革基金會備份。
